【裁判字號】    92,台上,479
【裁判日期】    920128
【裁判案由】    違反公職人員選舉罷免法
【裁判全文】
最高法院刑事判決                                九十二年度台上字第四七九號
    上  訴  人  甲 ○ ○
                乙○○○
右上訴人等因違反公職人員選舉罷免法案件，不服台灣高等法院高雄分院中華民國九
十一年十月三日第二審判決（九十一年度上訴字第一一七七號，起訴案號：台灣高雄
地方法院檢察署九十一年度選偵字第一○號），提起上訴，本院判決如左：
    主  文
上訴駁回。
    理  由
按刑事訴訟法第三百七十七條規定，上訴於第三審法院，非以判決違背法令為理由，
不得為之。是提起第三審上訴，應以原判決違背法令為理由，係屬法定要件。如果上
訴理由狀並未依據卷內訴訟資料，具體指摘原判決不適用何種法則或如何適用不當，
或所指摘原判決違法情事，顯與法律規定得為第三審上訴理由之違法情形，不相適合
時，均應認其上訴為違背法律上之程式，予以駁回。本件上訴人甲○○、乙○○○上
訴意旨略稱：(一)、蘇虎於警詢及偵查中均稱僅乙○○○至其家拜託投票予陳清興，甲
○○並未前往，而非供稱「係由甲○○開車搭載乙○○○至伊住處」、「甲○○及乙
○○○有一起去其住處」、「甲○○及乙○○○有一起至蘇虎住處，與蘇虎約定將選
票投予鄉長候選人陳清興，並經蘇虎應允」等語，則原判決以蘇虎於警詢及偵查中之
證詞為認定之依據，顯有判決理由矛盾之違法。且蘇虎既均供稱僅乙○○○前去拜票
，自與甲○○所辯未搭載乙○○○去找蘇虎等詞相符，原判決對此有利甲○○之證據
，不予採納，復未說明其理由，亦有判決不備理由之違法。(二)、乙○○○將香煙送與
蘇虎時，並未要求其於鄉長選舉時投票予何人或為任何表示，蘇虎所稱可能是要其選
給鄉長候選人陳清興云云，僅屬其個人意見或推測之詞。乙○○○致贈香煙時既未為
任何表示，則該賄選之期約究係何時成立，成立時蘇虎有無同意為一定之行使？且依
原判決所認蘇虎於民國九十一年一月十日下午四時許，受乙○○○拜託選給鄉長候選
人陳清興，已為應允表示，其時雙方既未對蘇虎同意投票給陳清興有一定對價之合意
，則蘇虎應允於投票時為一定之行使，顯與乙○○○間並無任何期約賄賂之合意，嗣
後縱然乙○○○係為感激蘇虎願意投票給陳清興而致贈香煙一條，既在蘇虎同意之後
，該香菸自與蘇虎早已應允於投票時為一定行使間無對價關係。原判決認有對價關係
，但對有如何之對價關係則未說明其認定之理由，自屬判決不備理由。(三)、蘇虎為田
寮鄉中之耆宿，於九十一年一月一日提前過生日，席開四、五桌，乙○○○為村長夫
人，為表示敬老尊賢之意，送一條香菸聊表心意，誠屬人情之常，雖其致送時僅向蘇
虎稱「一條菸給你抽」，無非因乙○○○智識不高，又不善言詞之故。原判決認該香
菸一條係蘇虎同意投票給陳清興之對價，顯係以推測方法認定犯罪事實。況香菸一條
並非價值菲薄之物品，以台灣傳統之家庭生活，夫妻對於日常事務處理之分配，乙○
○○並非必定告之甲○○，乙○○○於甲○○駕車欲外出時，因順路要求搭便車，至
蘇虎住處路口即下車，甲○○旋駕車離去，甲○○並不知乙○○○欲前去蘇虎家。原
判決認乙○○○必然將前去蘇虎家致贈香菸一條之事，事先告知甲○○，亦屬以推測
方法認定犯罪事實，均於證據法則有違云云。
惟查：證據之取捨、事實之認定，乃事實審法院職權行使之範圍，茍其證據之取捨及
事實之認定，不違背經驗法則與論理法則，即不容任意指摘為違法，而據為上訴第三
審之適法理由。原判決依據蘇虎於警詢及偵查中之供證，乙○○○之供述，在上訴人
等住處查獲之鄉長候選人陳清興之宣傳單一包，在蘇虎住處查扣之香菸一條等證據，
綜合判斷，認定上訴人等確有基於犯意之聯絡，於高雄縣鄉鎮長選舉期間之九十一年
一月十日下午四時許，由甲○○搭載乙○○○至同縣田寮鄉○○村○○路十九號，再
由乙○○○向有選舉權人蘇虎約其將選票投予田寮鄉鄉長候選人陳清興，經應允後，
旋於同月十四日下午六時，交付蘇虎香菸一條之犯行。因而撤銷第一審不當之判決，
改判論處上訴人等共同對於有投票權之人，交付賄賂，而約其為一定之行使罪刑，已
敘明所憑之證據及認定之理由。而以上訴人等否認有上開犯行，或辯稱並未搭載乙○
○○去找蘇虎，或辯稱交付之香菸係因蘇虎生日所贈，用以祝壽云云，乃卸責之詞，
不足採信，於理由內詳加說明及指駁。經核所為論斷，均與卷內資料相符，從形式上
觀察，並無認定事實不依證據或有何採證違背經驗法則、論理法則等違法情形存在。
而原判決係認定甲○○搭載乙○○○至蘇虎住處，理由中亦說明係依據乙○○○之供
述，且論述甲○○未一同進入蘇虎家中 (見原判決第三頁第三至四行、第十八至十九
行 )，並未記載係依據蘇虎之供述，而認上訴人等有一同至蘇虎家中。上訴意旨，顯
非依據卷證資料執為指摘，殊非得據為上訴第三審之適法理由。再者，原判決已說明
乙○○○係於蘇虎生日壽宴約十日後之鄉鎮長選舉期間始前往該處，就該屆田寮鄉長
之選舉，與蘇虎約為將選票投與候選人陳清興，經應允旋於四日後，由乙○○○將香
菸一條交付蘇虎，與祝賀蘇虎生日無涉，而係交付不法對價之賄賂予蘇虎而約其投票
權為一定行使之依據及理由，此係事實審法院採證認事之職權行使，既與證據法則無
背，自無認定事實不依憑證據或判決不備理由之違法。又原判決依據乙○○○在偵查
中供證其於九十一年一月十日及十四日至蘇虎家，均係由甲○○駕車搭載前往，及上
訴人等住處查扣之陳清興宣傳單一包，而認定甲○○係與乙○○○基於犯意之聯絡，
共同對於有投票權之蘇虎，交付賄賂，而約其投票權為一定之行使，核與經驗法則尚
屬無違。上訴意旨，徒就原判決已說明之事項，及原審採證認事之職權行使，任意指
摘為違法，且為事實之爭執，顯與法律規定得為第三審上訴理由之違法情形，不相適
合。其上訴違背法律上之程式，應予駁回。
據上論結，應依刑事訴訟法第三百九十五條前段，判決如主文。
中      華      民      國    九十二    年      一      月    二十八    日
                              最高法院刑事第九庭
                                  審判長法官  陳  炳  煌
                                        法官  陳  正  庸
                                        法官  韓  金  秀
                                        法官  吳  信  銘
                                        法官  徐  文  亮
      右正本證明與原本無異
                                              書  記  官
中      華      民      國    九十二    年      二      月     十一     日


司法院資訊處製作；財團法人民間司法改革基金會備份。
